【裁判字號】    97,交訴,26
【裁判日期】    971224
【裁判案由】    公共危險等
【裁判全文】
臺灣宜蘭地方法院刑事判決              97年度交訴字第26號
公  訴  人  臺灣宜蘭地方法院檢察署檢察官
被      告  丙○○
被      告  丁○○
上列被告等因公共危險等案件，經檢察官提起公訴（九十七年度
偵字第四五四號），本院判決如下：
    主  文
丙○○犯不能安全駕駛動力交通工具罪，處罰金新臺幣萬元，
如易服勞役，以新臺幣壹仟元折算壹日。緩刑貳年。
丁○○犯肇事致人傷害逃逸罪，處有期徒刑柒月。緩刑貳年。
    事  實
一、丙○○自民國九十七年一月一日二十三時許起，在其位於宜
    蘭縣冬山鄉○○路一八四號住處飲酒後，於翌日（即同年月
    二日）八時許，明知酒後已無安全駕駛動力交通工具之能力
    ，竟仍騎乘其所有之車牌號碼ＳＤＲ─五六號機車搭載甲○○返家而沿宜蘭縣羅東鎮○○路往宜蘭縣三星鄉大洲村方向
    行駛，途經宜蘭縣羅東鎮○○路二段二三０號前時，因酒後
    注意力顯然降低而不慎與丁○○駕駛之車牌號碼八七三八─
    ＲＭ號自用小客車發生擦撞，人車倒地而受有左眉毛、左手
    肘及左手臂擦傷等傷害，甲○○亦因而受有左臉頰擦撞傷、
    左大腿、左眉毛上方與左手手臂擦傷等傷害（丙○○及甲○○就傷害部分，均未提出告訴）。詎丁○○於肇事後，竟未
    採取緊急處置或為其他必要救護措施，反逕行駕車離去。嗣
    經警趕抵現場查訪而獲悉肇事車輛之車牌號碼後，始循線查
    獲丁○○。丙○○則經送醫治療時，抽血驗得其血液中酒精
    濃度達87.2mg/dL（即呼氣中酒精濃度0.44mg/L）。
二、案經宜蘭縣政府警察局羅東分局報告臺灣宜蘭地方法院檢察
    署檢察官偵查起訴。
    理  由
一、前開酒後騎乘機車搭載友人甲○○返家之事實，迭據被告丙○○於本院準備程序及審理時到庭坦承不諱，核與證人甲○○於偵查中證述情節吻合一致，復有羅東聖母醫院檢驗科急
    生化檢驗報告、道路交通事故現場圖、道路交通事故調查報
    告表、現場照片、肇事車輛照片等件在卷可稽，堪徵被告丙○○之自白洵與真實相符而可採憑。被告丙○○飲酒不能安
    全駕駛動力交通工具而駕駛之各項事證洵臻明確，犯行是堪
    認定，應予依法論科。
二、訊據被告丁○○固坦承確於事發時、地駕駛車牌號碼八七三
    八─ＲＭ號自用小客車與被告丙○○騎乘之車牌號碼ＳＤＲ
    ─五六號機車發生擦撞，造成被告丙○○及被害人甲○○倒
    地受有事實欄所載傷勢等情屬實，惟自警訊至偵審中，皆矢
    口否認有何肇事逃逸之犯行，並持：其於發生車禍後，旋即
    下車察看，見丙○○及甲○○倒臥路邊，便先扶起甲○○，
    再至路旁悟饕便當店請林燕茹提供衛生紙二包後，拿衛生紙
    由丙○○、甲○○止血，隨後路人電呼救護車抵達時，其仍
    在現場，並見救護車上之消防員為其球友，便告知該名消防
    員與甲○○，其因急事先回公司，隨後便至醫院探望，亦向
    丙○○稍微提及有事先走，稍晚即至醫院探望，但其甫回公
    司不久，便接獲家人來電表示公正派出所警員來電後，即刻
    回電公正派出所，告知警員其駕車發生擦撞之事，警員要其
    即至公正派出所備案，其遂向公司請假前往公正派出所；其
    知悉丙○○與甲○○擬送往羅東聖母醫院，其雖認識救護車
    上該名消防員但不熟且僅知綽號，亦無其電話號碼，而其於
    離去時，復未告知或留下電話號碼予丙○○或甲○○，若其
    未至醫院，丙○○、甲○○及救護車上該名消防員皆無法與
    之聯絡等語置辯。
三、然查，觀之被告丙○○於本院準備程序中供稱：其於九十七
    年一月二日酒後騎乘機車搭載甲○○返家途中，遭丁○○駕
    車撞擊倒地後，丁○○雖繼續往前行駛，但隨後曾停車並下
    車拿衛生紙供其止血，惟並未表明為肇事車輛之駕駛人，亦
    未告知姓名或留下電話，是其自車禍發生至救護車將其與甲○○送至醫院期間，均不知係何人駕車與其發生撞擊等語綦
    詳，似與被告丁○○所辯情詞約略相符，然此為被告丙○○
    以被告身分所為之供述，證據證明力本屬薄弱，自難單憑此
    次證詞，遽為事實認定之唯一基礎。反觀被告丙○○以證人
    身分於本院審理時則結證：其與甲○○於車禍發生後均倒地
    ，肇事車輛則繼續前行，其未見肇事車輛車牌號碼，不知該
    車事後是否停車，亦不知何人呼叫救護車，但在救護車抵達
    前，其曾爬起時，曾有人拿衛生紙供其止血，但不知該人是
    誰，因該人並未與之對話，印象中於事故發生後，並未見到
    丁○○等語，經核除與其在偵查中供承：丁○○於車禍後仍
    駕車前行，並未下車處理，亦不確定丁○○事後是否返回現
    場處理等語相合一致，亦與證人即現場處理員警乙○○到庭
    結證：抵達現場時，已不見肇事者及肇事車輛，救護車已到
    場，其見甲○○被擔架抬至救護車，丙○○亦由消防人員攙
    扶至救護車，其詢問丙○○，何人與之發生車禍，丙○○表
    示肇事者並未下車處理且已駕車離開，不知肇事者為何人等
    語互核互符。是依被告丙○○以證人身分於本院審理時具結
    後所為證言，經核是與其於偵查中之供述及證人乙○○所為
    證詞契合一致，顯見其此部分證詞業已具有高度證據證明力
    ，再佐以被告丙○○於本院審理時，已與被告丁○○達成和
    解，當認已得排除證人丙○○誇飾被害情節圖求獲取賠償結
    果抑或迴護被告丁○○避免被告丁○○遭處重刑等瑕疵因素
    ，即堪認定證人丙○○於本院審理時所為證詞，應與真實相
    合而可採憑。被告丁○○空持前詞置辯，然卻未能提出明確
    證據供本院調查，更逕予捨棄對其有利之證人傳喚，顯見其
    所辯情節因乏證據足資證明，自難遽採屬實。此外，復有道
    路交通事故現場圖、道路交通事故調查報告表、現場及肇事
    車輛照片、宜蘭縣政府消防局九十七年二月十二日宜消指字
    第０九七０００一０七二號函附報案紀錄及救護車到場紀錄
    、羅東聖母醫院九十七年九月十二日天羅聖民字第八三四號
    函附丙○○及甲○○急診護理紀錄等件在卷可稽，均徵被告
    丁○○駕車疏於注意以致肇事後，未下車處理反逕行駕車離
    去之各項事證已臻明確，犯行洵足認定，應予依法論科。
四、核被告丙○○之所為，係犯刑法第一百八十五條之三服用酒
    類不能安全駕駛動力交通工具而駕駛罪。審酌刑法增訂第一
    百八十五條之三酒醉不能安全駕駛車輛而駕駛罪之立法理由
    ，乃為維護交通安全及保障整體用路人，詎被告仍於酒後騎
    乘機車搭載友人上路因而肇事，危害整體用路人之安全，是
    綜參被告丙○○之犯罪情節、動機、素行、智識程度及造成
    之整體侵害程度等一切情狀，量處如主文所示之刑，並諭知
    易服勞役之折算標準。另核被告丁○○之所為，則係犯刑法
    第一百八十五條之四之駕駛動力交通工具肇事，致人傷而逃
    逸罪。審酌刑法增訂本條駕駛動力交通工具肇事，致人死傷
    而逃逸罪，乃為追求交通及整體用路人之安全，並嚴重科負
    駕駛人於肇事後應對被害人施以緊急救護措施，加強救護以
    防止被害人死傷結果之發生或擴大。詎被告丁○○竟嚴重悖
    離本條立法政策，犯後猶飾詞避究，惟念其造成被害人丙○○、甲○○所受傷害非鉅，且已與被害人等達成和解而總據
    其素行、智識程度、犯後態度、動機、目的、手段與造成之
    整體侵害程度等一切情狀，爰予量處如主文所示之刑。
五、末查，被告丙○○、丁○○前均未曾受有期徒刑以上之刑之
    宣告，可見卷附臺灣高等法院被告前案紀錄表即明。從而，
    斟酌被告丙○○、丁○○各因一時失慮致蹈刑章，信此偵審
    程序及科刑之判決，當能知所警惕而無再犯之虞，是本院認
    對其等二人所為前開刑之宣告，皆以暫不執行為適當，爰各
    併予宣告緩刑二年，用啟自新。
據上論斷，應依刑事訴訟法第二百九十九條第一項前段，刑法第
一百八十五條之三、第一百八十五條之四、第四十二條第三項、
第七十四條第一項第一款，判決如主文。
本案經檢察官郭欣怡到庭執行職務
中    華    民    國    97    年    12    月    24    日
                  交通法庭審判長法  官  謝佩玲
                                法  官  辜漢忠
                                法  官  陳嘉年
以上正本證明與原本無異。
如不服本判決應於收受送達後十日內向本院提出上訴書狀，並應
敘述具體理由；其未敘述上述理由者，應於上訴期間屆滿後二十
日內向本院補提理由書(均須按他造當事人之人數附繕本)「切勿
逕送上級法院」。
                                書記官  葉瑩庭
中    華    民    國    97    年    12    月    25    日
附錄本案論罪科刑法條全文
刑法第一百八十五條之三
服用毒品、麻醉藥品、酒類或其他相類之物，不能安全駕駛動力
交通工具而駕駛者，處一年以下有期徒刑、拘役或科或併科十五
萬元以下罰金。
刑法第一百八十五條之四
駕駛動力交通工具肇事，致人死傷而逃逸者，處六月以上五年以
下有期徒刑。


司法院資訊處製作；財團法人民間司法改革基金會備份。
